臺灣高雄地方法院交通事件裁定        100年度交聲字第736號
原處分機關  高雄市政府交通局
代  表  人  王國材
異  議  人  李德勝
上列異議人因違反道路交通管理處罰條例案件，對於高雄市政府
交通局民國100 年3 月21日所為之裁決（高市交裁字第裁32-ZER
009207號），聲明異議，本院裁定如下：
    主  文
異議駁回。
    理  由
一、原處分意旨略以：異議人即受處分人李德勝駕駛車牌號碼10
    80-XC 號自用小客車，未裝設遠通電收股份有限公司（下稱
    遠通公司）之「電子e通機」，卻於99年12月13日17時50分
    許，在竹田收費站南下方向行駛電子收費車道，經通知補繳
    費，其迄繳費期限100年1月25日止仍未補繳，而為內政部警
    政署國道公路警察局掣單舉發有「汽車行駛於應繳費之公路
    不依規定繳費（未申裝戶行駛電子收費車道）」之違規，故
    依道路交通管理處罰條例第27條第1項規定，裁處罰鍰新臺
    幣（下同）3000元等語。
二、異議意旨略以：異議人當時係誤闖ETC 車道，嗣後伊因未居
    住戶籍地，故未及時收受高速公路通行費補繳費通知單，待
    伊回戶籍地發現而至郵局領取時，已逾繳費期限，逾期未繳
    通行費，實屬不知，並非拒繳等語，為此聲明異議，請求撤
    銷原處分等語。
三、按汽車行駛高速公路，於駛進收費站前，應依標誌指示預為
    減速慢行，並依規定標誌、標線、號誌指示或交通勤務警察
    指揮順序行駛過站繳費，高速公路及快速公路交通管制規則
    第23條定有明文。次按汽車行駛於應繳費之公路、橋樑、隧
    道或輪渡，不依規定繳費者，處汽車所有人或駕駛人3000元
    以上6000元以下罰鍰，並追徵欠費，道路交通管理處罰條例
    第27條第1 項亦有明文。車輛不依規定繳納通行費，營運單
    位應依交通部臺灣區○道○○○路局（下稱高速公路局）查
    明之車籍資料，製發「補繳通行費及作業處理費通知單」，
    追繳通行費並加收作業處理費用；未申裝車內設備單元而行
    駛電子收費車道者，逾「補繳通行費及作業處理費通知單」
    所列金額及繳費期限截止日未繳納者，依法舉發，皆為交通
    部臺灣區○道○○○路局電子收費申裝及欠費追繳作業注意
    事項第13條第1、2項、第16條第1款、第17條所明揭。
四、次按處理違反道路交通管理事件，有關文書送達之程序，依
    行政程序法之規定；送達，於應受送達人之住居所、事務所
    或營業所為之；於應送達處所不獲會晤應受送達人時，得將
    文書付與有辨別事理能力之同居人、受僱人或應送達處所之
    接收郵件人員；送達不能依前二條規定為之者，得將文書寄
    存送達地之地方自治或警察機關，並作送達通知書兩份，一
    份黏貼於應受送達人住居所、事務所、營業所或其就業處所
    門首，另一份交由鄰居轉交或置於該送達處所信箱或其他適
    當位置，以為送達；前項情形，如係以郵務人員為送達人者
    ，得將文書寄存於附近之郵政機關，違反道路交通管理事件
    統一裁罰基準及處理細則第5條、行政程序法第72第1項、第
    73條第1項及第74條第1項、第2項亦分有明定。再按依行政
    程序法第74條第1項規定所為之寄存送達，並未準用民事訴
    訟法第138條第2項規定，自應於寄存送達當日即生送達之效
    力（臺灣高等法院暨所屬法院97年法律座談會刑事類提案第
    42號審查意見、司法院大法官釋字第667號解釋參照）。
五、經查：
  (一)異議人駕駛上開汽車，於前揭時、地，未裝設遠通公司之「
    電子e通機」而行經電子收費車道，嗣經營運單位即遠通公
    司向車主即異議人送達補繳通行費及作業處理費通知單（下
    稱補繳通知單），然異議人迄補繳費期限100年1月25日仍未
    繳納等情，為異議人所不爭執，並有舉發通知單、採證照片
    、補繳通行費及作業處理費通知單、高速公路局委託遠通電
    收公司辦理電子收費業務送達證書各1 份在卷可證（見本院
    卷第16、43頁），此部分事實已堪認定。
  (二)又前揭補繳通知單係經高速公路局委託遠通公司交付郵政機
    關於100年1月4日寄送至異議人之戶籍地屏東縣屏東市○○
    路688號，因未獲會晤本人，亦無受領文書之同居人、受雇
    人或應受送達處所接收郵件人員，乃寄存於當地之屏東中正
    路郵局，並製作通知書2份，1份黏貼於應受送達人門首，另
    1 份置於受送達處所信箱或適當位置，以為送達等情，此有
    前揭補繳通知單之信封影本及送達證書、個人基本資料查詢
    結果附卷可稽（見本院卷第16、43頁反面、49頁），是本件
    補繳通知單既已依行政程序法第74條規定，於100年1月4 日
    寄存送達予異議人，應已發生合法送達之效力，則異議人即
    有依該通知補繳費之異議，詎異議人仍未於上開補繳期限內
    補繳費用，是異議人確有本件汽車行駛於應繳費公路，未依
    規定繳費之違規行為，堪以認定。
  (三)至異議人固陳稱其自98年4月1日起迄今即因將戶籍地所在之
    房屋出租他人，未實際居住戶籍地，並提出房屋租賃契約書
    2份、高雄市小港區港南里里長出具之證明1紙為證（見本院
    卷第38至42頁、17頁反面），惟按汽車所有人名稱、住所等
    如有變更，應向公路監理機關辦理登記；車主、駕駛人依規
    定向公路監理機關申領之車輛牌照、駕駛執照，係以戶籍住
    所為登記地址；基於社會現況及便民原則，並因應車主、駕
    駛人需要及行政程序法第72條合法送達處所規定，於公路監
    理電腦系統車籍及駕籍檔中增列住居所或就業處所地址，以
    利公路監理機關及相關機關各項便民服務通知事項、公路法
    、道路交通管理處罰條例及強制汽車責任保險法等法令規定
    之行政文書寄達，特訂定本注意事項；公路監理機關受理車
    主、駕駛人申請增設住居所或就業處所地址後，應立即登載
    於公路監理電腦系統之車籍及駕籍檔中；各項便民服務之通
    知事項、公路法、道路交通管理處罰條例及強制汽車責任保
    險法等法令規定之行政文書寄達，皆以住居所或就業處所地
    址寄發，此為道路交通安全規則第23條第1 項、公路監理電
    腦系統車輛車籍及駕駛人駕籍增設住居所或就業處所地址作
    業注意事項第1條、第5條所明揭。查本件異議人係遲至100
    年3 月14日始就上開汽車向監理機關辦理增設登記其實際居
    住處所地址高雄市小港區○○○路190 號，有高雄市監理處
    100年8月17日高市監照字第1000021489號函及所附之公路監
    理業務住居所、就業地址申請書、汽車異動歷史查詢附卷可
    參（見本院卷第57至59頁），前揭補繳通知單送達時，既仍
    在異議人申請增設住居所之前，自難課以行政機關訪查其實
    際居所何在之責，是未居住戶籍地屬可歸責於異議人之事由
    ，應由異議人自行承擔未能親自收受上開補繳通知單之不利
    益，故異議人執此聲明異議，難認可採。
六、綜上所述，本件異議人既有上開違規之事實，原處分機關援
    引道路交通管理處罰條例第27條第1 項規定，裁處異議人罰
    鍰3000元，核無違誤或不當。是本件異議為無理由，應予駁
    回。
七、據上論斷，依道路交通管理處罰條例第87條第2 項、道路交
    通事件處理辦法第18條，裁定如主文。
中    華    民    國  100     年    9     月    29    日
                  交通法庭  法  官  陳筱雯
以上正本證明與原本無異。
如不服本裁定，應於收受送達後5 日內向本院提出抗告狀。
中    華    民    國   100    年    9     月    29    日
                            書記官  陳建琪